臺灣臺北地方法院民事判決　　　　　　　　　　　九十一年度重訴字第二五七一號
　　原　　　告　交通部臺灣鐵路管理局
　　法定代理人　辛○○
　　訴訟代理人　鄭志政　律師
　　被　　　告　丑○○○○○○.
　　　　　　　　子○○
　　　　　　　　申○○
　　　　　　　　午○○
　　　　　　　　壬○○
　　共同訴訟代理人　辰○○
　　被　　　告　戊○○
　　　　　　　　巳○○○
　　　　　　　　未○○
　　　　　　　　庚○○
　　　　　　　　寅○○
右當事人間請求拆屋還地等事件，本院於民國九十三年六月二十八日言詞辯論終結，
判決如左：
    主      文
被告丑○○○○○○○○、被告壬○○應自民國八十七年一月一日起至民國九十三年
五月三日止，連帶給付如附表一所示之損害金予原告，及被告丑○○○○○○○○自
民國九十二年一月二十二日、被告壬○○自民國九十二年一月二十四日起，均至清償
日止，按年息百分之五計算之利息。
被告申○○應自坐落於台北市○○區○○段二小段二九一地號土地上之未辦保存登記
之建築物，門牌號碼：台北市○○路○段七十之一號（即台北市古亭地政事務所九十
二年三月十八日複丈成果圖〈如附圖一〉所示Ｂ部分，面積為二十七點五七平方公尺
及台北市古亭地政事務所九十三年二月十日複丈成果圖〈如附圖二〉所示Ｈ部分，面
積為一○五點九二平方公尺）遷出並拆除，將土地返還原告，另自民國八十七年一月
一日起至返還之日止，按年給付如附表二、五所示之損害金予原告，及自民國九十一
年十一月十二日起至清償日止，按年息百分之五計算之利息。
被告巳○○○應自坐落於台北市○○區○○段二小段二九一地號土地上未辦保存證記
之建築物，門牌號碼：台北市○○路○段七十之一號（即台北市古亭地政事務所九十
三年二月十日複丈成果圖〈如附圖二〉所示Ｂ部分，面積為三十六點七○平方公尺）
遷出，被告申○○並應將此建築物拆除，將土地返還原告。被告巳○○○、申○○另
自民國八十七年元月一日起至返還土地之日止，按年連帶給付如附表三所示之損害金
予原告，及被告巳○○○自民國九十二年九月二十三日、被告申○○自民國九十一年
十一月十二日起，均至清償日止，按年息百分之五計算之利息。
被告未○○應自坐落於台北市○○區○○段二小段二九一地號土地上之未辦保存登記
建築物，門牌號碼：台北市○○路○段七十之一號（台北市古亭地政事務所九十三年
二月十日複丈成果圖〈如附圖二〉所示Ｃ部分，面積為一○點三七平方公尺）建築物
遷出。被告申○○並應將此建築物拆除，將土地返還原告，被告未○○、申○○另自
民國八十七年元月一日起至返還土地之日止，按年連帶給付如附表四所示之損害金予
原告，及自民國九十一年十一月十二日起至清償日止，按年息百分之五計算之利息。
被告庚○○應自坐落於台北市○○區○○段二小段二九一地號土地上，門牌號碼：台
北市○○路○段七十之一號未辦保存登記之建築物（如附圖三所示Ａ部分，面積為四
○點二八平方公尺）遷出。被告申○○並應將此建築物拆除，將土地返還原告。被告
庚○○、申○○另自民國八十七年元月一日起至返還土地之日止，按年連帶給付如附
表六所示之損害金予原告，及被告庚○○自民國九十二年九月二十三日起、被告申○○自民國九十一年十一月十二日起，均至清償日止，按年息百分之五計算之利息。
被告申○○應將坐落於台北市○○區○○段二小段二九一地號土地上，門牌號碼：台
北市○○路○段七十之一號未辦保存登記之建築物（如附圖三所示Ｄ、Ｅ部分，面積
分別為二十八點七○平方公尺、四十四點四三九平公尺）拆除，將土地返還原告，另
自民國八十七年一月一日起至返還之日止，按年給付如附表八、九所示之損害金予原
告，及自民國九十一年十一月十二日起至清償日止，按年息百分之五計算之利息。
原告其餘之訴駁回。
原告減縮請求後之訴訟費用新台幣陸仟壹佰陸拾貳萬貳仟伍佰壹拾元，由本判決第一
項被告丑○○○○○○○○、被告壬○○連帶負擔百分之四、由本判決第二項被告申
○○負擔百分之四十二、由本判決第三項被告巳○○○、申○○負擔百分之十一、由
本判決第四項被告未○○、申○○負擔百分之三、由本判決第五項被告庚○○、申○○負擔百分之十三、由本判決第六項被告申○○負擔百分之二十三，餘由原告負擔；
減縮聲明部分之訴訟費用由原告負擔。
本判決第一項於原告以新台幣玖拾壹萬元為被告預供擔保後，得假執行；被告以新台
幣貳佰柒拾壹萬柒仟佰捌拾捌元為原告預供擔保後，免為假執行。
本判決第二項於原告以新台幣捌佰伍拾柒萬元為被告預供擔保後，得假執行；被告以
新台幣貳仟伍佰陸拾玖萬壹仟零捌拾伍元為原告預供擔保後，免為假執行。
本判決第三項於原告以新台幣貳佰拾陸萬元為被告預供擔保後，得假執行；被告申
○○以新台幣柒佰零陸萬仟壹佰柒拾貳元為原告預供擔保後，免為假執行。
本判決第四項於原告以新台幣陸拾柒萬元為被告預供擔保後，得假執行；被告申○○
以新台幣壹佰玖拾玖萬伍仟柒佰柒拾玖元為原告預供擔保後，免為假執行。
本判決第五項於原告以新台幣貳佰伍拾玖萬元為被告預供擔保後，得假執行；被告申
○○以新台幣柒佰柒拾伍萬貳仟壹佰陸拾捌元為原告預供擔保後，免為假執行。
本判決第六項於原告以新台幣肆佰柒拾萬元為被告預供擔保後，得假執行；被告以新
台幣壹仟肆佰零柒萬陸仟壹佰壹拾元為原告預供擔保後，免為假執行。
原告其餘假執行之聲請駁回。
    事實及理由
壹、原告起訴意旨略以：
  一、訴之聲明：
    (一)、被告丑○○○○○○○○、壬○○、子○○應從民國八十七年元月一日起至
        騰空返還土地之九十三年五月三日止，連帶給付原告相當於租金之損害金，
        及自起訴狀繕本送達被告翌日起至清償日止按年息百分之五計算之利息（計
        算方式詳如附表一）。
    (二)、被告申○○應自坐落於台北市○○區○○段二小段二九一地號土地上之未辦
        保存登記之建築物，門牌號碼：台北市○○路○段七十之一號（即台北市古
        亭地政事務所九十二年三月十八日複丈成果圖所繪Ｂ部分，面積為地政機關
        實測之二十七點五七平方公尺）建築物遷出。
    (三)、被告申○○應將坐落於台北市○○區○○段二小段二九一地號土地上之未辦
        保存登記之建築物，門牌號碼：台北市○○路○段七十之一號（即台北市古
        亭地政事務所九十二年三月十八日複丈成果圖所繪Ｂ部分，面積為地政機關
        實測之二十七點五七平方公尺）建築物拆除，並將土地回復原狀返還原告。
    (四)、被告申○○對坐落於台北市○○區○○段二小段二九一地號土地及其上之未
        辦保存登記建築物，門牌號碼：台北市○○路○段七十之一號（台北市古亭
        地政事務所九十二年三月十八日複丈成果圖所繪Ｂ部分，面積為地政機關實
        測之二十七點五七平方公尺），應自八十七年元月一日起至騰空返還土地之
        日止，給付相當於租金之損害金，及自起訴狀繕本送達被告翌日起至清償日
        止按年息百分之五計算之利息（計算方式詳如附表二）。
    (五)、被告巳○○○及申○○應自坐落於台北市○○區○○段二小段二九一地號土
        地上之建築物，門牌號碼：台北市○○路○段七十之一號未辦保存登記之建
        築物Ｂ部分遷出，即台北市古亭地政事務所九十三年二月十日複丈成果圖〈
        如附圖二〉所繪Ｂ部分（面積為地政機關實測之三十六點七○平方公尺）。
    (六)、被告申○○應將坐落於台北市○○區○○段二小段二九一地號土地上之建築
        物，門牌號碼：台北市○○路○段七十之一號未辦保存登記之建築物拆除（
        即台北市古亭地政事務所九十三年二月十日複丈成果圖〈如附圖二〉Ｂ部分
        ，面積為地政機關實測之三十六點七○平方公尺），並連帶與被告巳○○○
        將土地回復原狀返還原告。
    (七)、被告巳○○○、申○○對坐落於台北市○○區○○段二小段二九一地號土地
        及其上之未辦保存登記建築物，門牌號碼：台北市○○路○段七十之一號（
        台北市古亭地政事務所九十三年二月十日複丈成果圖〈如附圖二〉所繪Ｂ部
        分，面積為地政機機關實測之三十六點七○平方公尺），應自八十七年元月
        一日起至騰空返還土地之日止，連帶給付相當於租金之損害金，及自起訴狀
        繕本送達被告等翌日起至清償日止按年息百分之五計算之利息（計算方式詳
        如附表三）。
    (八)、被告未○○應自坐落於台北市○○區○○段二小段二九一地號土地上之未辦
        保存登記建築物，門牌號碼：台北市○○路○段七十之一號（台北市古亭地
        政事務所九十三年二月十日複丈成果圖〈如附圖二〉所繪Ｃ部分，面積為地
        政機機關實測之一○點三七平方公尺）建築物遷出。
    (九)、被告申○○應將坐落於台北市○○區○○段二小段二九一地號土地上之未辦
        保存登記建築物，門牌號碼：台北市○○路○段七十之一號（台北市古亭地
        政事務所九十三年二月十日複丈成果圖〈如附圖二〉所繪Ｃ部分，面積為地
        政機機關實測之一○點三七平方公尺）建築物拆除，並連帶與被告未○○將
        土地返還原告。
    (十)、被告未○○、申○○對於坐落於台北市○○區○○段二小段二九一地號土地
        及其上之未辦保存登記建築物，門牌號碼：台北市○○路○段七十之一號（
        台北市古亭地政事務所九十三年二月十日複丈成果圖〈如附圖二〉所繪Ｃ部
        分，面積為地政機關實測之一○點三七平方公尺），應自八十七年元月一日
        起至返還土地之日止，連帶給付相當於租金之損害金，及自起訴狀繕本送達
        被告等翌日起至清償日止按年息百分之五計算之利息（計算方式詳如附表四
        ）。
    (十一)、被告申○○應自坐落於台北市○○區○○段二小段二九一地號土地上之未辦
        保存登記建築物，門牌號碼：台北市○○路○段七十之一號（台北市古亭地
        政事務所九十三年二月十日複丈成果圖〈如附圖二〉所繪Ｈ部分，面積經地
        政機機關實測為一○五點九二平方公尺）建築物遷出。
    (十二)、被告申○○應將坐落於台北市○○區○○段二小段二九一地號土地上之未辦
        保存登記建築物，門牌號碼：台北市○○路○段七十之一號（台北市古亭地
        政事務所九十三年二月十日複丈成果圖〈如附圖二〉所繪Ｈ部分，面積經地
        政機機關實測為一○五點九二平方公尺）建築物拆除，並將土地返還原告。
    (十三)、被告申○○對坐落於台北市○○區○○段二小段二九一地號土地及其上之未
        辦保存登記建築物，門牌號碼：台北市○○路○段七十之一號（台北市古亭
        地政事務所九十三年二月十日複丈成果圖〈如附圖二〉所繪Ｈ部分，面積經
        地政機機關實測為一○五點九二平方公尺），應自八十七年元月一日起至返
        還土地之日止，連帶給付相當於租金之損害金，及自起訴狀繕本送達被告翌
        日起至清償日止按年息百分之五計算之利息（計算方式詳如附表五）。
    (十四)、被告庚○○、申○○應自坐落於台北市○○區○○段二小段二九一地號土地
        上之建築物，門牌號碼：台北市○○路○段七十之一號未辦保存登記之建築
        物（即原告庭呈之示意平面圖Ａ部分，面積為四○點二八平方公尺）遷出。
    (十五)、被告申○○應將坐落於台北市○○區○○段二小段二九一地號土地上之建築
        物，門牌號碼：台北市○○路○段七十之一號未辦保存登記之建築物（即原
        告庭呈之示意平面圖Ａ部分，面積為四○點二八平方公尺）拆除，並連帶與
        被告庚○○將土地返還原告。
    (十六)、被告庚○○、申○○對於坐落於台北市○○區○○段二小段二九一地號土地
        及其上之未辦保存登記建築物，門牌號碼：台北市○○路○段七十之一號（
        原告庭呈之平面示意圖所繪Ａ部分，面積為四○點二八平方公尺），應自民
        國八十七年元月一日起至返還土地之日止，連帶給付相當於租金之損害金，
        及自起訴狀繕本送達被告等翌日起至清償日止按年息百分之五計算之利息（
        計算方式詳如附表六）。
    (十七)、被告申○○應自坐落於台北市○○區○○段二小段二九一地號土地上之未辦
        保存登記建築物，門牌號碼：台北市○○路○段七十之一號（原告庭呈之平
        面示意圖所繪Ｉ部分，面積為十二點○九平方公尺）建築物遷出。
    (十八)、被告申○○應將坐落於台北市○○區○○段二小段二九一地號土地上之未辦
        保存登記建築物，門牌號碼：台北市○○路○段七十之一號（原告庭呈之平
        面示意圖所繪Ｉ部分，面積為十二點○九平方公尺）建築物拆除，並將土地
        返還原告。
    (十九)、被告申○○對坐落於台北市○○區○○段二小段二九一地號土地及其上之未
        辦保存登記建築物，門牌號碼：台北市○○路○段七十之一號（原告庭呈之
        平面示意圖所繪Ｉ部分，面積為十二點○九平方公尺），應自八十七年元月
        一日起至返還該部分土地之日止，給付相當於租金之損害金，及自起訴狀繕
        本送達被告翌日起至清償日止按年息百分之五計算之利息（計算方式詳如附
        表七）。
    (二十)、被告午○○、戊○○、寅○○等應將坐落於台北市○○區○○段二小段二九
        一地號土地上之建築物門牌號碼：台北市○○路○段七十之一號未辦保存登
        記之建築物（即原告庭呈之示意平面圖Ｄ部分，面積為二十八點七○平方公
        尺）遷讓。
    、被告申○○應將坐落於台北市○○區○○段二小段二九一地號土地上之建築
        物，門牌號碼：台北市○○路○段七十之一號未辦保存登記之建築物（即原
        告庭呈之示意平面圖Ｄ部分，面積為二十八點七○平方公尺）拆除，並連帶
        與被告午○○、戊○○、寅○○等將土地回復原狀返還原告。
    、被告申○○、午○○、戊○○、寅○○等對於坐落於台北市○○區○○段二
        小段二九一地號土地及其上之未辦保存登記建築物，門牌號碼：台北市○○
        路○段七十之一號（原告庭呈之平面示意圖所繪Ｄ部分，面積為二十八點七
        ○平方公尺），應自八十七年元月一日起至返還土地之日止，連帶給付相當
        於租金之損害金，及自起訴狀繕本送達被告等翌日起至清償日止按年息百分
        之五計算之利息（計算方式詳如附表八）。
    、被告午○○、戊○○、寅○○等應將坐落於台北市○○區○○段二小段二九
        一地號土地上之建築物門牌號碼：台北市○○路○段七十之一號未辦保存登
        記之建築物（即原告庭呈之示意平面圖Ｅ部分，面積為四十四點四三平方公
        尺）遷出。
    、被告申○○應將坐落於台北市○○區○○段二小段二九一地號土地上之建築
        物，門牌號碼：台北市○○路○段七十之一號未辦保存登記之建築物（即原
        告庭呈之示意平面圖Ｅ部分，面積為四十四點四三平方公尺）拆除，並連帶
        與被告午○○、戊○○、寅○○等將土地回復原狀返還原告。
    、被告申○○、午○○、戊○○、寅○○等對於坐落於台北市○○區○○段二
        小段二九一地號土地及其上之未辦保存登記建築物，門牌號碼：台北市○○
        路○段七十之一號（原告庭呈之平面示意圖所繪Ｅ部分，面積為四十四點四
        三平方公尺），應自八十七年元月一日起至返還土地之日止，連帶給付相當
        於租金之損害金，及自起訴狀繕本送達被告等翌日起至清償日止按年息百分
        之五計算之利息（計算方式詳如附表九）。
    、原告願供擔保，請准宣告假執行。
  二、被告等無權占有中華民國所有，原告管理之台北市○○區○○段二小段二九一
      地號土地，土地面積為如附表一至九內容所載，被告等並自行興建未辦保存登
      記之建築物，其中子○○即大弘影印社於土地上蓋門牌號碼為台北市○○路○
      段七十號未辦保存登記之建築物，其餘被告午○○等五位被告於土地上蓋門牌
      號碼為台北市○○路○段七十之一號未辦保存登記之建築物。被告等此種無權
      占有土地，並還蓋未辦保存登記之建築物做生意，且都未付相當於租金之損害
      金給原告，原告自得依民法第七百六十七條請求被告拆除房屋或返還土地。
  三、按無法律上原因而受有利益，致他人受有損害者，應返還其利益，因故意或過
      失不法侵害他人權利者，應負損害賠償責任，民法第一百七十九條、民法第一
      百八十四條第一項前段、第一百八十五條請求權定有明文，二者是訴之合併。
      而無權占有他人土地者，乃獲有相當於土地租金之利益，土地所有人則受有相
      當於土地租金之損害，乃社會之一般通念 (最高法院六十一年臺上字第一六九
      五號判例)，原告自得請求被告給付起訴時最近五年內相當於土地租金之損害
      賠償及不當得利。各被告應給付之不當得利各如附表一至九所載。
貳、被告抗辯意旨略以：
  一、答辯聲明：原告之訴及假執行之聲請均駁回。被告壬○○、申○○、午○○、
      陳香玲、子○○另聲請願供擔保，免為假執行。
  二、答辯理由：
    (一)、陳香玲部分：伊只是承租人，壬○○才是屋主。
    (二)、申○○部分：房屋占有的是私人的土地，並非原告所有。
    (三)、戊○○部分：以前有住過七十之一號，在洗車場後面，現在並無居住在該處
        ，只有
    (四)、午○○部分：占有之房屋如附圖三所示Ｇ部分非原告所有土地。
    (五)、子○○部分：沒有使用系爭房屋，非大弘影印社之人員，只是一張名片放在
        那裏，就被原告起訴。
    (六)、壬○○部分：自認房屋為其所有，有租給陳香玲使用，被告占有系爭土地已
        數十年，已有民法第九百五十二條之適用。
    (七)、未○○部分：房屋都是申○○蓋的，有使用附圖三所示Ｃ部分房屋。
    (八)、巳○○○：有使用台北市○○路七十之一號（如附圖三所示Ｂ）部分，房屋
        是申○○所有。
    (九)、庚○○部分：有住在如附圖三所示Ａ部分。
    (十)、被告寅○○、庚○○經合法通知，未於言詞辯論期日到場，被告寅○○復未
        提出書狀作何聲明或陳述，核無民事訴訟法第三百八十六條所列各款情形，
        應依原告之聲請，由其一造辯論而為判決。
、按訴狀送達後，除有請求之基礎事實同一者外，原告不得將原訴變更或追加他訴
    ，民事訴訟法第二百五十五條第一項第二款定有明文，又被告於訴之變更或追加
    無異議，而為本案之言詞辯論者，視為同意變更或追加，同法第二項亦有明定。
    查原告起訴時，以被告子○○、午○○、申○○、卯○○、戊○○、己○○為無
    權占有之被告，嗣於訴訟程序中，撤回被告卯○○、己○○、甲○○部分，並追
    加陳香玲、申○○、戊○○、午○○、壬○○、未○○、巳○○○、丁○○、乙○○、癸○○、丙○○、庚○○、寅○○等人為被告，此為被告陳香玲、申○○
    、戊○○、午○○、壬○○、未○○、巳○○○、丁○○、乙○○、癸○○、丙○○、庚○○等人無異議而為本案之言詞辯論，然原告嗣後又撤回加丁○○、乙○○、癸○○、丙○○，經送達撤回之訴狀後，被告等人均無異議，又被告寅○○部分則基於同一占有原因事實，是依前開規定，原告之追加及撤回應予准許，
    均應予准許，核先敘明。
肆、查原告主張台北市○○區○○段二小段二九一地號土地上未辦保存登記之台北市
    ○○路○段七十之一號房屋均為被告申○○所有，壬○○所有台北市○○路○段
    七十號未辦保存登記之房屋占有原告所有之台北市○○區○○段二小段二九一地
    號土地，被告陳香玲租用該房屋經營大弘影印社，而台北市○○路○段七十號業
    已於九十三年五月三日前拆除，被告巳○○○占有九十三年二月十日複丈成果圖
    所示Ｂ部分，被告未○○占有九十三年二月十日複丈成果圖所示Ｃ部分，庚○○
    占有原告所提附圖所示Ａ部分房屋之事實，為被告等所不爭執，自堪採信。然被
    告不同意原告之請求，係以前揭情詞置辯，則本件之爭點，即在於申○○所有
    之台北市○○路○段七十之一號房屋是否無權占有原告之土地？戊○○、寅○○、午○○有無占有之事實？原告主張相當於租金之不當得利是否相當？如需
    酌減，比例應如何計算？以下則分論之：
  一、申○○所有之台北市○○路○段七十之一號房屋（附圖一所示之Ａ部分外，其
      餘之建築物門牌號碼均係編定為七十之一號），除被告申○○否認附圖三所示
      Ｉ部分為其所有外，其餘同路七十之一號房屋係坐落在原告所有之台北市○○
      段○○段二九一地號土地上，此業經本院於九十二年二月二十日、九十三年一
      月六日囑託台北市古亭地政事務所測量屬實，並製有複丈成果圖在卷可證（如
      附圖一、二所示），是原告主張申○○之前開房屋無權占之事實自堪信為真。
      致附圖三所示Ｉ部分，被告申○○已否認為其所有，本院至現場履勘時，亦未
      見有申○○有使用該部分，再原告亦未另舉證附圖所示Ｉ部分為申○○所有，
      是原告此部分之主張自非可採。
  二、次查被告戊○○、寅○○之戶籍固有
      為被告戊○○到場自認無訛，復有台北市政府警察局中正第二分局九十二年五
      月五日北市警中正二分刑字第○九二六一二二○二○○號函之
      查。惟
      實上有占用之加以認定，本件原告主張戊○○、寅○○占有之事實，經查本院
      於九十三年二月十日履勘現場時，查明並未占有附圖三所示Ｄ、Ｅ之部分，此
      制有勘驗筆錄（九十三年二月十日）在卷可證。又
    １、原告主張戊○○、寅○○、午○○占有之事實，除
        證據，使本院得加以認定屬實，被告未○○亦證述：午○○所占有如附圖三
        所示Ｇ部分非屬原告所有，而是系爭土地第二九一之一地號上等語，可證被
        告午○○應無占有原告之土地，則原告主張被告戊○○、寅○○、午○○無
        權占有並未證明。
    ２、被告子○○部分，業經被告陳香玲證述其並非大弘影印社之員工，原告復未
        證明子○○占有之事實
    ３、原告對被告戊○○、寅○○、午○○、子○○以民法第七百六十七條、第一
        百八十四條、第一百七十九條請求被告返還占有及侵權行為之房屋，並賠償
        相當於不當得利之損害自無所據，應予駁回。
  三、被告申○○、未○○、巳○○○、庚○○使用或所有之房屋，既無權占用原告
      所有之系爭土地，除系共同侵害原告之所有權外，原告另以民法第七百六十七
      條所有物返還請求權，訴請占有人遷移及所有權人拆除自屬有據，應予准許。
      惟就如如附圖二示Ｂ、Ｃ及附圖三所示Ａ之建築物雖為申○○所有，然該不動
      產係由巳○○○、未○○及庚○○占有，被告申○○並未占有，此業經共同被
      告陳述屬實，互符相符，自堪採信，是原告請求被告申○○拆除附圖二示Ｂ、
      Ｃ及附圖三所示Ａ之建築物，基於申○○為建築物之所有權人當屬有據，惟申
      ○○並未占有附圖二示Ｂ、Ｃ及附圖三所示Ａ之建築物，原告請求申○○遷出
      前開建築物自無理由。致附圖三所示Ａ、Ｄ、Ｅ部分，Ａ部分既為被告庚○○
      自認為其所有使用，然於本院定期至現場履勘並測量時，庚○○無正當理由不
      到場，被告申○○亦無法開啟Ｄ、Ｅ部分之房門，使本院無法命地政事務所人
      員實際測量該部分之面積，是此部分自得推定原告主張之面積為真正，附此敘
      明。
  四、次按依不當得利之法則請求返還不當利，以無法律上之原因而受利益，致他人
      受有損害為其要件，故其得請求返還之範圍，應以對方所受之益為限，非以請
      求人所受損害若干為準，無權占有他人土地，可能獲相當於租金之利益為社會
      通常之觀念，是無權占有他人土地所得之利益，依法定最高限額為計算之基準
      ，即屬可採，最高法院六十一年台上字第一六九五號判例即採相類似之見解。
      可知無權占用系爭房屋使用，致所有權人受有不能使用系爭土地之損害，則依
      社會通念，所有權人自得依不當得利之法律關係，請求占用人返還相當於租金
      之利益，故原告主張依不當得利之規定，請求被告自起訴後至返還日止之無權
      占有期間，給付相當於租金之不當得利，自屬有據，惟按城市地方房屋之租金
      ，以不超過土地及其建築物申報總價額年息百分之十為限，土地法第一百零五
      條、第九十七條第一項定有明文，經查：本件系爭建築物位於台北市○○區○○路，屬於城市地方，自有土地法前開規定之適用，且按土地法第九十七條第
      一項規定所謂之土地價額，依同法施行法第二十五條之規定，係指法定地價而
      言，而土地法第一百四十八條規定土地所有權人依土地法所申報之地價為法定
      地價，故土地法第九十七條所謂之土地申報地價額，即指該土地之申報地價，
      又公有土地之公告地價為申報地價，免予申請，為平均地權條例施行細則第二
      十一條所明定。系爭房屋係有供一般住家使用、或商業使用，業據本院履勘現
      場查明屬實。則以系爭土地坐落在台北市○○路、羅期福路三段三一六巷交叉
      口一帶，近思源路福和橋，臨公館商圈，交通尚稱便利等項，本院認原告所得
      請求相當於租金利益之不當得利，以依系爭土地之公告地價年息百分之十計算
      應屬適當，又系爭土地公告地價為為每平方公尺八十七、八十八年為七萬零六
      百六十七元，八十九年至九十一年為七萬五千五百二十七元，有系爭土地公告
      現值及公告地價查詢系統表（原證四）為證。再按陳香玲、申○○、壬○○、
      未○○、巳○○○、庚○○無論係以建築物占有原告之系爭土地，或係占有前
      開建築物之同時，無權占有系爭土地，皆係侵害原告之權利，原告請求共同侵
      權行為人負連帶損害之賠償責任自亦有理。
    １、被告丑○○○○○○○○向及被告壬○○承租如附圖一所示Ａ部分建築物，
        而被告壬○○業於本院審中，將Ａ部分之建築物拆除，並將土地交還予原告
        。則被告丑○○○○○○○○向及被告壬○○應從八十七年元月一日起至騰
        空返還土地之九十三年五月三日止，連帶給付原告相當不當得利之租金損害
        金（計算方式詳如附表一）。
    ２、被告申○○所有台北市○○路○段七十之一號，如附圖一所示Ｂ部分如附圖
        二所示Ｈ部分及附圖三所示Ｄ、Ｅ部分，應自八十七年一月一日起至返還之
        日止，按年給付相當於不當得之損害金予原告（計算方式詳如附表二、五、
        八、九）。
    ３、被告巳○○○、申○○共同占有如附圖二所示Ｂ部分，應自八十七年一月一
        日起至返還之日止，按年連帶給付相當於不當得之損害金予原告（計算方式
        詳如附表三）。
    ４、被告未○○、申○○共同占有如附圖二所示Ｃ部分，應自八十七年一月一日
        起至返還之日止，按年連帶給付相當於不當得之損害金予原告（計算方式詳
        如附表四）。
    ５、被告庚○○、申○○共同占有如附圖三所示Ａ部分，應自八十七年一月一日
        起至返還之日止，按年連帶給付相當於不當得之損害金予原告（計算方式詳
        如附表六）。
    ６、原告請求之前開相當於不當得利之損害金及自起訴狀或追加起訴狀送達翌日
        起按年息百分之五計算之利息均為有理由，應予准許。至原告其餘之請求為
        無理由，應予駁回。
  五、原告及被告壬○○、申○○、陳香玲陳明願供擔保，聲請宣告假執行或免為假
      執行，經核原告勝訴部份，合於法律規定，爰分別酌定相當之擔保金額宣告之
      ；原告其餘假執行之聲請，因訴之駁回而失所依據，不予准許。因本案事證已
      臻明確，兩造其餘主張陳述及所提之證據，均毋庸再予審酌，附此敘明。
伍、訴訟費用負擔之依據：民事訴訟法第七十九條、第八十五條第一、二項。
中　　　華　　　民　　　國　　九十三　　年　　　七　　　月　　二十一　　日
                             民事第四庭法  官  洪于智
右為正本係照原本作成
如對本判決上訴須於判決送達後二十日內向本院提出上訴狀
中　　　華　　　民　　　國　　九十三　　年　　　七　　　月　　二十一　　日
                                       書記官  薛德芬
附表一：丑○○○○○○○○、壬○○
1.【台北市○○路○段七十號未辦保存登記不動產建築物所占面積（地政機關實測為
  七十四點三五平方公尺）×民國八十七年一月份至十二月份每平方公尺土地公告地
  價（新台幣70667元）+民國八十七年房屋課稅現值】×10﹪＝民國八十七年一月份
  至十二月份相當於租金之損害金為525,409元。
2.【台北市○○路○段七十號未辦保存登記不動產建築物所占面積（地政機關實測為
  七十四點三五平方公尺）×民國八十八年一月份至十二月份每平方公尺土地公告地
  價（新台幣70667元）＋民國八十八年房屋課稅現值】×10﹪＝民國八十八年一月
  份至十二月份相當於租金之損害金為525,409元。
3.【台北市○○路○段七十號未辦保存登記不動建築物所占面積（地政機關實測為七
  十四點三五平方公尺）×民國八十九年一月份至六月份每平方公尺土地公告地價（
  新台幣70667元）×0.5＋台市○○路○段七十號未登記不動產建築物所占面積（地
  政機關實測為七十四點三五平方公尺）×民國八十九年七月份至十二月份每平方公
  尺土地公告地價（新台幣75527元）×0.5＋民國八十九年房屋課稅現值】×10﹪＝
  民國八十九年一月份至十二月份相當於租金之損害金543,480元。
4.【台北市○○路○段七十號未辦保存登記不動產建築物所占面積（地政機關實測為
  七十四點三五平方公尺）×民國九十年一月份至十二月份每平方公尺土地公告地價
  （新台幣75527元）＋民國九十年房屋課稅現值】×10﹪＝民國九十年一月份至十
  二月份相當於租金之損害金561,545元。
5.【台北市○○路○段七十號未辦保存登記不動產建築物所占面積（地政機關實測為
  七十四點三五平方公尺）×民國九十一年一月份至十二月份每平方公尺土地公告地
  價（新台幣75527元）＋民國九十一年房屋課稅現值】×10﹪＝民國九十一年一月
  份至十二月份相當於租金之損害金561,545元。
                                                     合計：2,717,388元
附表二：申○○
1.【台北市○○路○段七十之一號未辦保存登記不動產建築物所占面積（地政機關實
  測為二十七點五七平方公尺）×民國八十七年一月份至十二月份每平方公尺土地公
  告地價（新台幣70667元）+民國八十七年房屋課稅現值】×10﹪＝民國八十七年一
  月份至十二月份相當於租金之損害金為194,829元。
2.【台北市○○路○段七十之一號未辦保存登記不動產建築物所占面積（地政機關實
  測為二十七點五七平方公尺）×民國八十八年一月份至十二月份每平方公尺土地公
  告地價（新台幣70667元）＋民國八十八年房屋課稅現值】×10﹪＝民國八十八年
  一月份至十二月份相當於租金之損害金為194,829元。
3.【台北市○○路○段七十之一號未辦保存登記不動產建築物所占面積（地政機關實
  測為二十七點五七平方公尺）×民國八十九年一月份至六月份每平方公尺土地公告
  地價（新台幣70667元）×0.5＋台市○○路○段七十之一號未登記不動產建築物所
  占面積（地政機關實測為二十七點五七平方公尺）×民國八十九年七月份至十二月
  份每平方公尺土地公告地價（新台幣75527元）×0.5＋民國八十九年房屋課稅現值
  】×10﹪＝民國八十九年一月份至十二月份相當於租金之損害金201,528元。
4.【台北市○○路○段七十之一號未辦保存登記不動產建築物所占面積（地政機關實
  測為二十七點五七平方公尺）×民國九十年一月份至十二月份每平方公尺土地公告
  地價（新台幣75527元）＋民國九十年房屋課稅現值】×10﹪＝民國九十年一月份
  至十二月份相當於租金之損害金208,228元。
5.【台北市○○路○段七十之一號未辦保存登記不動產建築物所占面積（地政機關實
  測為二十七點五七平方公尺）×民國九十一年一月份至十二月份每平方公尺土地公
  告地價（新台幣75527元）＋民國九十一年房屋課稅現值】×10﹪＝民國九十一年
  一月份至十二月份相當於租金之損害金208,228元
                                                     合計：1,007,642元
附表三：巳○○○、申○○
1.【台北市○○路○段七十之一號未辦保存登記不動產建築物所占面積（地政機關實
  測為三十六點七○平方公尺）×民國八十七年一月份至十二月份每平方公尺土地公
  告地價（新台幣70667元）+民國八十七年房屋課稅現值】×10﹪＝民國八十七年一
  月份至十二月份相當於租金之損害金為259,348元。
2.【台北市○○路○段七十之一號未辦保存登記不動產建築物所占面積（地政機關實
  測為三十六點七○平方公尺）×民國八十八年一月份至十二月份每平方公尺土地公
  告地價（新台幣70667元）＋民國八十八年房屋課稅現值】×10﹪＝民國八十八年
  一月份至十二月份相當於租金之損害金為259,348元。
3.【台北市○○路○段七十之一號未辦保存登記不動產建築物所占面積（地政機關實
  測為三十六點七○平方公尺）×民國八十九年一月份至六月份每平方公尺土地公告
  地價（新台幣70667元）×0.5＋台市○○路○段七十之一號未登記不動產建築物所
  占面積（地政機關實測為三十六點七○平方公尺）×民國八十九年七月份至十二月
  份每平方公尺土地公告地價（新台幣75527元）×0.5＋民國八十九年房屋課稅現值
  】×10﹪＝民國八十九年一月份至十二月份相當於租金之損害金268,266元。
4.【台北市○○路○段七十之一號未辦保存登記不動產建築物所占面積（地政機關實
  測為三十六點七○平方公尺）×民國九十年一月份至十二月份每平方公尺土地公告
  地價（新台幣75527元）＋民國九十年房屋課稅現值】×10﹪＝民國九十年一月份
  至十二月份相當於租金之損害金277,185元。
5.【台北市○○路○段七十之一號未辦保存登記不動產建築物所占面積（地政機關實
  測為三十六點七○平方公尺）×民國九十一年一月份至十二月份每平方公尺土地公
  告地價（新台幣75527元）＋民國九十一年房屋課稅現值】×10﹪＝民國九十一年
  一月份至十二月份相當於租金之損害金277,185元。
                                                     合計：1,341,332元
附表四：未○○、申○○
1.【台北市○○路○段七十之一號未辦保存登記不動產建築物所占面積（地政機關實
  測為一○點三七平方公尺）×民國八十七年一月份至十二月份每平方公尺土地公告
  地價（新台幣70667元）+民國八十七年房屋課稅現值】×10﹪＝民國八十七年一月
  份至十二月份相當於租金之損害金為73,282元。
2.【台北市○○路○段七十之一號未辦保存登記不動產建築物所占面積（地政機關實
  測為一○點三七平方公尺）×民國八十八年一月份至十二月份每平方公尺土地公告
  地價（新台幣70667元）＋民國八十八年房屋課稅現值】×10﹪＝民國八十八年一
  月份至十二月份相當於租金之損害金為73,282元。
3.【台北市○○路○段七十之一號未辦保存登記不動產建築物所占面積（地政機關實
  測為一○點三七平方公尺）×民國八十九年一月份至六月份每平方公尺土地公告地
  價（新台幣70667元）×0.5＋台市○○路○段七十之一號未登記不動產建築物所占
  面積（地政機關實測為一○點三七平方公尺）×民國八十九年七月份至十二月份每
  平方公尺土地公告地價（新台幣75527元）×0.5＋民國八十九年房屋課稅現值】×
  10﹪＝民國八十九年一月份至十二月份相當於租金之損害金75,802元。
4.【台北市○○路○段七十之一號未辦保存登記不動產建築物所占面積（地政機關實
  測為一○點三七平方公尺）×民國九十年一月份至十二月份每平方公尺土地公告地
  價（新台幣75527元）＋民國九十年房屋課稅現值】×10﹪＝民國九十年一月份至
  十二月份相當於租金之損害金78,322元。
5.【台北市○○路○段七十之一號未辦保存登記不動產建築物所占面積（地政機關實
  測為一○點三七平方公尺）×民國九十一年一月份至十二月份每平方公尺土地公告
  地價（新台幣75527元）＋民國九十一年房屋課稅現值】×10﹪＝民國九十一年一
  月份至十二月份相當於租金之損害金78,322元。
                                                       合計：379,010元
附表五：申○○
1.【台北市○○路○段七十之一號未辦保存登記不動產建築物所占面積（地政機關實
  測為一○五點九二平方公尺）×民國八十七年一月份至十二月份每平方公尺土地公
  告地價（新台幣70667元）+民國八十七年房屋課稅現值】×10﹪＝民國八十七年一
  月份至十二月份相當於租金之損害金為748,505元。
2.【台北市○○路○段七十之一號未辦保存登記不動產建築物所占面積（地政機關實
  測為一○五點九二平方公尺）×民國八十八年一月份至十二月份每平方公尺土地公
  告地價（新台幣70667元）＋民國八十八年房屋課稅現值】×10﹪＝民國八十八年
  一月份至十二月份相當於租金之損害金為748,505元。
3.【台北市○○路○段七十之一號未辦保存登記不動產建築物所占面積（地政機關實
  測為一○五點九二平方公尺）×民國八十九年一月份至六月份每平方公尺土地公告
  地價（新台幣70667元）×0.5＋台市○○路○段七十之一號未登記不動產建築物所
  占面積（地政機關實測為一○五點九二平方公尺）×民國八十九年七月份至十二月
  份每平方公尺土地公告地價（新台幣75527元）×0.5＋民國八十九年房屋課稅現值
  】×10﹪＝民國八十九年一月份至十二月份相當於租金之損害金774,242元。
4.【台北市○○路○段七十之一號未辦保存登記不動產建築物所占面積（地政機關實
  測為一○五點九二平方公尺）×民國九十年一月份至十二月份每平方公尺土地公告
  地價（新台幣75527元）＋民國九十年房屋課稅現值】×10﹪＝民國九十年一月份
  至十二月份相當於租金之損害金799,983元。
5.【台北市○○路○段七十之一號未辦保存登記不動產建築物所占面積（地政機關實
  測為一○五點九二平方公尺）×民國九十一年一月份至十二月份每平方公尺土地公
  告地價（新台幣75527元）＋民國九十一年房屋課稅現值】×10﹪＝民國九十一年
  一月份至十二月份相當於租金之損害金799,983元。
                                                     合計：3,871,218元
附表六：被告庚○○、申○○
1.【台北市○○路○段七十之一號未辦保存登記不動產建築物所占面積（面積為四○
  點二八平方公尺）×民國八十七年一月份至十二月份每平方公尺土地公告地價（新
  台幣70667元）+民國八十七年房屋課稅現值】×10﹪＝民國八十七年一月份至十二
  月份相當於租金之損害金284,647元。
2.【台北市○○路○段七十之一號未辦保存登記不動產建築物所占面積（面積為四○
  點二八平方公尺）×民國八十八年一月份至十二月份每平方公尺土地公告地價（新
  台幣70667元）＋民國八十八年房屋課稅現值】×10﹪＝民國八十八年一月份至十
  二月份相當於租金之損害金284,647元。
3.【台北市○○路○段七十之一號未辦保存登記不動產建築物所占面積（面積為四○
  點二八平方公尺）×民國八十九年一月份至六月份每平方公尺土地公告地價（新台
  幣70667元）×0.5＋台市○○路○段七十之一號未登記不動產建築物所占面積（面
  積為四○點二八平方公尺）×民國八十九年七月份至十二月份每平方公尺土地公告
  地價（新台幣75527元）×0.5＋民國八十九年房屋課稅現值】×10﹪＝民國八十九
  年一月份至十二月份相當於租金之損害金294,435元。
4.【台北市○○路○段七十之一號未辦保存登記不動產建築物所占面積（面積為四○
  點二八平方公尺）×民國九十年一月份至十二月份每平方公尺土地公告地價（新台
  幣75527元）＋民國九十年房屋課稅現值】×10﹪＝民國九十年一月份至十二月份
  相當於租金之損害金304,223元。
5.【台北市○○路○段七十之一號未辦保存登記不動產建築物所占面積（面積為四○
  點二八平方公尺）×民國九十一年一月份至十二月份每平方公尺土地公告地價（新
  台幣75527元）＋民國九十一年房屋課稅現值】×10﹪＝民國九十一年一月份至十
  二月份相當於租金之損害金304,223元。
                                                     合計：1,472,175元
附表七：被告申○○
1.【台北市○○路○段七十之一號未辦保存登記不動產建築物所占面積（面積為十二
  點○九平方公尺）×民國八十七年一月份至十二月份每平方公尺土地公告地價（新
  台幣70667元）+民國八十七年房屋課稅現值】×10﹪＝民國八十七年一月份至十二
  月份相當於租金之損害金85,437元。
2.【台北市○○路○段七十之一號未辦保存登記不動產建築物所占面積（面積為十二
  點○九平方公尺）×民國八十八年一月份至十二月份每平方公尺土地公告地價（新
  台幣70667元）＋民國八十八年房屋課稅現值】×10﹪＝民國八十八年一月份至十
  二月份相當於租金之損害金85,437元。
3.【台北市○○路○段七十之一號未辦保存登記不動產建築物所占面積（面積為十二
  點○九平方公尺）×民國八十九年一月份至六月份每平方公尺土地公告地價（新台
  幣70667元）×0.5＋台市○○路○段七十之一號未登記不動產建築物所占面積（面
  積為十二點○九平方公尺）×民國八十九年七月份至十二月份每平方公尺土地公告
  地價（新台幣75527元）×0.5＋民國八十九年房屋課稅現值】×10﹪＝民國八十九
  年一月份至十二月份相當於租金之損害金88,374元。
4.【台北市○○路○段七十之一號未辦保存登記不動產建築物所占面積（面積為十二
  點○九平方公尺）×民國九十年一月份至十二月份每平方公尺土地公告地價（新台
  幣75527元）＋民國九十年房屋課稅現值】×10﹪＝民國九十年一月份至十二月份
  相當於租金之損害金91,312元。
5.【台北市○○路○段七十之一號未辦保存登記不動產建築物所占面積（面積為十二
  點○九平方公尺）×民國九十一年一月份至十二月份每平方公尺土地公告地價（新
  台幣75527元）＋民國九十一年房屋課稅現值】×10﹪＝民國九十一年一月份至十
  二月份相當於租金之損害金91,312元。
                                                      合計：441,872元
附表八：被告申○○
1.【台北市○○路○段七十之一號未辦保存登記不動產建築物所占面積（面積為二十
  八點七○平方公尺）×民國八十七年一月份至十二月份每平方公尺土地公告地價（
  新台幣70667元）+民國八十七年房屋課稅現值】×10﹪＝民國八十七年一月份至十
  二月份相當於租金之損害金202,815元。
2.【台北市○○路○段七十之一號未辦保存登記不動產建築物所占面積（面積為二十
  八點七○平方公尺）×民國八十八年一月份至十二月份每平方公尺土地公告地價（
  新台幣70667元）＋民國八十八年房屋課稅現值】×10﹪＝民國八十八年一月份至
  十二月份相當於租金之損害金202,815元。
3.【台北市○○路○段七十之一號未辦保存登記不動產建築物所占面積（面積為二十
  八點七○平方公尺）×民國八十九年一月份至六月份每平方公尺土地公告地價（新
  台幣70667元）×0.5＋台市○○路○段七十之一號未登記不動產建築物所占面積（
  面積為二十八點七○平方公尺）×民國八十九年七月份至十二月份每平方公尺土地
  公告地價（新台幣75527元）×0.5＋民國八十九年房屋課稅現值】×10﹪＝民國八
  十九年一月份至十二月份相當於租金之損害金209,788元。
4.【台北市○○路○段七十之一號未辦保存登記不動產建築物所占面積（面積為二十
  八點七○平方公尺）×民國九十年一月份至十二月份每平方公尺土地公告地價（新
  台幣75527元）＋民國九十年房屋課稅現值】×10﹪＝民國九十年一月份至十二月
  份相當於租金之損害金216,763元。
5.【台北市○○路○段七十之一號未辦保存登記不動產建築物所占面積（面積為二十
  八點七○平方公尺）×民國九十一年一月份至十二月份每平方公尺土地公告地價（
  新台幣75527元）＋民國九十一年房屋課稅現值】×10﹪＝民國九十一年一月份至
  十二月份相當於租金之損害金216763元。
                                                     合計：1,048,944元
附表九：被告申○○
1.【台北市○○路○段七十之一號未辦保存登記不動產建築物所占面積（面積為四十
  四點四三平方公尺）×民國八十七年一月份至十二月份每平方公尺土地公告地價（
  新台幣70667元）+民國八十七年房屋課稅現值】×10﹪＝民國八十七年一月份至十
  二月份相當於租金之損害金313,974元。
2.【台北市○○路○段七十之一號未辦保存登記不動產建築物所占面積（面積為四十
  四點四三平方公尺）×民國八十八年一月份至十二月份每平方公尺土地公告地價（
  新台幣70667元）＋民國八十八年房屋課稅現值】×10﹪＝民國八十八年一月份至
  十二月份相當於租金之損害金313,974元。
3.【台北市○○路○段七十之一號未辦保存登記不動產建築物所占面積（面積為四十
  四點四三平方公尺）×民國八十九年一月份至六月份每平方公尺土地公告地價（新
  台幣70667元）×0.5＋台市○○路○段七十之一號未登記不動產建築物所占面積（
  面積為四十四點四三平方公尺）×民國八十九年七月份至十二月份每平方公尺土地
  公告地價（新台幣75527元）×0.5＋民國八十九年房屋課稅現值】×10﹪＝民國八
  十九年一月份至十二月份相當於租金之損害金324,770元。
4.【台北市○○路○段七十之一號未辦保存登記不動產建築物所占面積（面積為四十
  四點四三平方公尺）×民國九十年一月份至十二月份每平方公尺土地公告地價（新
  台幣75527元）＋民國九十年房屋課稅現值】×10﹪＝民國九十年一月份至十二月
  份相當於租金之損害金335,566元。
5.【台北市○○路○段七十之一號未辦保存登記不動產建築物所占面積（面積為四十
  四點四三平方公尺）×民國九十一年一月份至十二月份每平方公尺土地公告地價（
  新台幣75527元）＋民國九十一年房屋課稅現值】×10﹪＝民國九十一年一月份至
  十二月份相當於租金之損害金335,566元。
                                                     合計：1,623,850元
